【裁判字號】    96,聲判,22
【裁判日期】    970314
【裁判案由】    聲請交付審判
【裁判全文】
臺灣板橋地方法院刑事裁定              96年度聲判字第22號
聲  請  人  甲○○
即  告訴人
代  理  人  吳金棟律師
被      告  洪揚力
上列聲請人因告訴被告涉嫌竊盜案件，不服臺灣高等法院檢察署
中華民國96年3 月22日96年度上聲議字第1509號駁回再議之處分
（原不起訴處分案號：臺灣板橋地方法院檢察署95年度偵字第26
058 號），聲請交付審判，本院裁定如下：
    主  文
聲請駁回。
    理  由
一、按告訴人不服上級法院檢察署檢察長或檢察總長認再議為無
    理由而駁回之處分者，得於接受處分書後十日內委任律師提
    出理由狀，向該管第一審法院聲請交付審判。法院認為交付
    審判之聲請不合法或無理由者，應駁回之。刑事訴訟法第25
    8 條之1 、第258 條之3 第2 項前段，分別定有明文。依上
    開條文立法意旨，既係對於檢察官不起訴或緩起訴裁量權制
    衡之一種外部監督機制，法院僅就檢察官所為不起訴或緩起
    訴之處分是否正確加以審查，以防止檢察機關濫權，依此立
    法精神，法院就聲請交付審判案件之審查，所謂「得為必要
    之調查」，其調查證據之範圍，自應以偵查中曾顯現之證據
    為限，不可就告訴人新提出之證據再為調查，亦不可蒐集偵
    查卷外之證據，則法院就聲請交付審判案件之審查，所謂「
    得為必要之調查」，其調查證據之範圍，自更應以偵查中曾
    顯現之證據為限，否則將與刑事訴訟法第260 條之再行起訴
    規定混淆不清（參照臺灣高等法院91年4 月25日第一次刑事
    庭庭長法律問題研究會議決議意旨），先予說明。
二、本件聲請人即告訴人甲○○以被告洪揚力涉犯竊盜罪，向臺
    灣板橋地方法院檢察署檢察官提出告訴，經該檢察署檢察官
    以95年度偵字第26058 號為不起訴處分後，聲請人不服，聲
    請再議亦經臺灣高等法院檢察署檢察長以再議為無理由而以
    96年度上聲議字第1509號處分書駁回再議。並於96年4 月3
    日合法送達該處分書予聲請人等情，業經本院調借本件相關
    偵查卷宗核閱屬實，並有臺灣高等法院檢察署送達證書1 紙
    附卷可稽，聲請人於同年4 月4 日委任律師向本院提出本件
    交付審判之聲請，有本件聲請狀首頁之收狀戳及狀附之委任
    狀1 紙在卷可按，核與前開聲請交付審判程序規定相合，合
    先敘明。
三、聲請交付審判意旨略以：原不起訴處分書以被告洪揚力有二
    次至警局報案之紀錄，推測被告無行竊之意圖及行為，難免
    違背經驗法則，而實際上被告既非屋主，亦非該工廠之承租
    人，其報案動機為何？是否益顯被告故弄玄虛、以圖掩飾。
    且聲請人於94年6 月29日已與被告口頭達成和解條件，由聲
    請人給付被告新臺幣212 萬元，被告放棄其餘債權金額之請
    求，何以不及2 日，被告2 次雇車，分別於94年6 月30日下
    午、同年7 月1 日上午，至臺北縣泰山鄉○○○路120 巷59
    之1 號之車顏工坊汽車修理廠內，擅自搬走聲請人工廠內之
    物品，而於同年7 月1 日搬運時，曾遭到場警員洪智華之勸
    止，被告何以不聽，卻反其道，照常搬物，並同時前往警局
    報案；又於被告94年7 月1 日被告擅自搬物後，迄至聲請人
    對被告提出本案竊盜告訴止之期間內，被告對於聲請人甲○
    ○應否履行上述和解條件從未追討，亦無表示放棄，被告是
    否真有以搬物抵債之意？仍有調查必要。因而認被告涉有竊
    盜罪嫌，故聲請人不服原處分，爰依刑法第320 條第1 項，
    刑事訴訟法第258 條之1 第1 項（交付審判聲請狀誤載為第
    158 條之1 第1 項、第2 項），聲請鈞院裁定交付審判。
四、茲聲請人堅指被告涉犯有竊盜罪，聲請交付審判，而本院審
    酌偵查中顯現之證據，認尚不足以認定被告等有上開犯罪嫌
    疑，理由如下：
  (一)按犯罪事實應依證據認定之，無證據不得認定犯罪事實，刑
    事訴訟法第154 條第2 項定有明文。次按告訴人之告訴，係
    以使被告受刑事訴追為目的，是其陳述是否與事實相符，仍
    應調查其他證據以資審認，最高法院52年臺上字第1300號判
    例意旨參照。而認定犯罪事實應憑積極證據，倘積極證據不
    足以為不利於被告事實之認定時，即應為有利被告之認定，
    更不必有何有利之證據，最高法院30年上字第816 號判例可
    資參照。又刑法第320 條第1 項竊盜罪，須以意圖為自己或
    第三人不法之所有，而竊取他人之動產，為其構成要件，若
    行為人因債務關係而取他人之物，即欠缺主觀「不法」所有
    之意圖，縱其結果不免有民事上侵權責任，要難認為構成刑
    法上之竊盜罪。
  (二)訊據被告洪揚力於警詢及偵查中固坦承其曾於95年7 月1日
    下午，在臺北縣泰山鄉○○○路120 巷59之1 號車顏工坊股
    份有限公司（下稱車顏公司），有找人來幫忙拆機具等情屬
    實，惟堅決否認有何竊盜犯行，並辯稱：甲○○所經營之車
    顏公司有於93年10月起至94年5 月向伊倍利增有限公司（下
    稱倍利增公司）訂購修車廠維修設備，伊公司已全部交貨，
    但用以支付貨款的支票卻於94年5 月份跳票，因所積欠貨款
    未還，伊便於94年6 月29日至車顏公司要求甲○○兌現支票
    ，隔天與甲○○協商還款事宜，而根據之前所開立之支票，
    再加計利息後，車顏公司共計積欠伊2 百多萬元債款，甲○
    ○當場簽發本票給伊，伊不疑有他就先行離開，但伊於隔天
    94年7 月1 日上午9 時許，接獲不詳之人通知伊說車顏公司
    門被打開，東西都不見了，伊即趕往至車顏公司發現東西不
    在，就立刻去報案，同日14時許伊從派出所出來經過工廠，
    碰到類似屋主之人叫伊要把裡面清乾淨，伊就叫人來幫忙拆
    機具，伊雖有拆1 台機具，然因上址工廠房東之兒子陳志偉
    很兇，不讓伊搬剩下的機具，所以伊再打110 報案，當時有
    泰山分駐所警員到現場查看，故伊並未帶走任何機具等語。
    經查：
  (1)聲請人於偵查中已坦稱：伊與伊父親王毓文所共同經營之車
    顏公司，於94年3 、4 月公司開始貼錢，於5 月就開始跳票
    ，週轉不靈，積欠倍利增公司貨款有190 萬餘元，尚未清償
    ，經與被告協商後，被告同意分期付款清償所欠債款含利息
    為212 萬元，並有開立本票擔保等語（見臺灣板橋地方法院
    檢察署95年度他字第3757號偵查卷第1- 2頁聲請人所提出之
    告訴狀、同署95年度偵字第6382號偵查卷影本第39頁反面）
    ，此核與被告所供陳之上揭債款發生原因相符。此外，復有
    卷附之買賣合約書2 份、倍利增公司出貨單38張、估價單1
    張、王毓文簽發之支票17張、王毓文與甲○○共同簽發之本
    票14張暨聲明書、車顏公司廠區示意圖2 張、93年10、11月
    車顏公司開辦費用明細、支出證明單3 萬元存卷可考。據上
    ，足認車顏公司確有積欠倍利增公司債務無誤。
  (2)又證人即臺北縣政府警察局新莊分局泰山分駐所警員洪榮堅
    於偵查時係具結證稱：洪揚力於10時許來報案，說他跟甲○
    ○買賣之本票遭跳票，他到工廠時發現貨品都被搬空，只剩
    下大型機具，伊做完洪揚力的筆錄後，並沒有跟洪揚力到現
    場，是至當日下午洪揚力再報案，洪智華警員有到現場去看
    等情（見臺灣板橋地方法院檢察署95年度偵字第6382號偵查
    卷影本第63頁），且有臺北縣政府警察局受理刑事案件報案
    三聯單（受理時間：94年7 月1 日10時10分、案類：詐欺）
    1 紙在卷可佐（見同上偵查卷第50頁反面）；參以證人即聲
    請人工廠房東之兒子陳志偉於偵查中證稱：我住在甲○○工
    廠前面，於94年6 至8 月間之某日下午5 點多，我看到被告
    ，還有一台車子、一些人，要來搬甲○○工廠物品時，伊有
    至工廠，當時有警察過來，也有做筆錄，警察是被告叫的等
    語（見同上偵查卷影本第45頁）；另證人即泰山分駐所警員
    洪智華於偵查中亦結證稱：當日18時30分許，接到鐵皮屋屋
    主的報案，屋主說有人要搬他屋內的東西，伊就去現場了解
    ，伊發現洪揚力請貨車司機要來搬東西作抵押，伊到現場時
    工廠內還有剩一些東西，有些已經被搬走的樣子，洪揚力是
    叫一台車子來，東西還沒有搬上車子，後來經伊告誡洪揚力
    不能搬，洪揚力即請貨車先行離開等語（見同上偵查卷第78
    頁反面）。是以，證人洪榮堅警員、陳志偉及洪智華警員三
    人證述之情節核與被告供述之報案原委大致相符。綜上，足
    認被告確係於94年7 月1 日10時10分許，至臺北縣政府警察
    局新莊分局泰山分駐所，報案車顏公司貨品都被搬空之情事
    後，又於當日下午至車顏公司，欲搬東西作抵押而遭該址工
    廠房東之子制止，被告經接獲報案後到場處理之警員告誡後
    ，並未帶走任何機具甚明。而聲請意旨以被告於94年7 月1
    日至上址車顏工坊汽車修理廠內搬運時，不聽場警員勸止，
    仍照常搬取物品等情節，顯與上開證人所述情節不符，告訴
    人之片面指訴，已與事實有悖，無足採信。
  (3)雖聲請意旨尚指稱：被告並非車顏公司營業所之房屋所有權
    人，亦非該工廠之承租人，卻二次至警局報案，係與經驗法
    則相違等語。然查，被告第一次向警方報案，係因其見其債
    務人車顏公司之工廠內機具設備遭人搬走認聲請人有詐欺其
    出售貨物之嫌，而至泰山分駐所提出詐欺告訴，業據被告供
    明在卷，並有證人洪榮堅警員證述明確，及受理刑事案件報
    案三聯單1 紙在卷可憑；而被告所屬倍利增公司既係車顏公
    司之債權人，則車顏公司之資產變動狀況將影響倍利增公司
    之債權是否得以受償，故被告因見車顏公司廠內機具遭人搬
    走，而多所關切，並有報警處理之舉，係與常理無違，實難
    謂有何違背經驗法則之處。又被告第二次向警方報案係因其
    自車顏公司上址工廠欲搬貨抵債時，為該址房東之子阻止，
    始報警處理，業經證人陳志偉及洪智華警員證述上情屬實，
    而被告所屬倍利增公司確對車顏公司存有2 百多萬債權，此
    為聲請人所不爭執，已如前述，另佐以卷附倍利增公司出貨
    單上已載明：「本交易為附條件買賣，依動產交易法第三章
    之規定，在貨款未付清或票據未兌現償付之前，標的物之所
    有權仍歸本公司所有，買受人無異議同意，本公司無須經法
    律程序隨時取回本產品或代物清償」（見同前偵查卷第14-2
    3 頁）。是以，被告陳稱其當日預備搬運廠內機具目的係為
    抵償其債權乙節，並非無稽。而聲請人指訴被告二度報警之
    舉係為圖掩飾其竊盜犯意，顯屬個人臆測之詞，並無足採。
  (4)雖聲請意旨另以：被告有分別於94年6 月30日下午、同年7
    月1 日上午，二度雇車至上址車顏工坊汽車修理廠內，擅自
    「搬走」聲請人工廠內之物品云云，惟遍查全卷並無任何事
    證可佐其說。況且，聲請人既於偵查中陳稱：伊還有欠其他
    人債款；伊並不清楚工廠內的東西被搬幾次，因伊都不在現
    場，是後來才得知等語（見上偵查卷第45頁、第78頁反面）
    ，則車顏公司上址工廠內所擺放之機具究竟有無遭聲請人或
    車顏公司之其他債權人搬走以供作債權擔保或抵償債務，並
    非無疑。自無從僅以被告曾於94年7 月1 日下午僱員駕車至
    上址工廠預備搬貨抵債而遭警制止乙事，即逕自推論該廠房
    內先前已遭搬運之機具設備亦係被告所為。故聲請人此部分
    指訴尚屬無稽。
  (5)綜上所述，本案除聲請人之指訴外，並無任何事證足資認定
    被告犯有聲請人所指訴之竊盜犯行，且因聲請人之車顏公司
    確有積欠倍利增公司債務，而被告為抵償債務縱有僱請貨車
    司機至現場欲搬運物品之舉動，要難遽認被告主觀上有何為
    自己或第三人不法所有之意圖，應認被告之竊盜罪嫌不足。
    至於被告是否違反和解條件及是否行使其權利追討債務一節
    ，要屬民事之範疇，尚非認定被告有無涉嫌竊盜罪名之積極
    事證。
  (三)從而，原偵查、再議機關依偵查所得證據，認為被告犯罪嫌
    疑不足，先後為不起訴處分及駁回再議之處分，均無不合；
    聲請人猶執陳詞質疑原偵查、再議機關職權之行使為由，聲
    請交付審判，為無理由，應予駁回。
據上論斷，應依刑事訴訟法第258 條之3 第2 項前段，裁定如主
文。
中    華    民    國    97    年    3     月    14    日
                  刑事第十一庭審判長法  官  徐蘭萍
                                    法  官  邱景芬
                                    法  官  林淑婷
上列正本證明與原本無異。
本件裁定不得抗告。
                                    書記官  林金良
中    華    民    國    97    年    3     月    14    日


司法院資訊處製作；財團法人民間司法改革基金會備份。
